---
title: "tutorial multivariada"
author: "Ciro, Ivan, Jessika, Luana e Morgana, outras pessoas e tal"
date: "7 de setembro de 2017"
output: html_document
---

Com esse tutorial voc? vai impressionar seus colegas de trabalho com duas an?lises multivariadas sofistiacad?ssimas, a PCA (an?lise de componentes principais) e o NMDS (non-metric multidimensional scaling) visualizando os resultados em gr?ficos do `ggplot2`. 

Pra isso, n?s vamos usar o famos?ssimo dataset `iris` [link](https://www.youtube.com/watch?v=NdYWuo9OFAw) ~~da banda goo goo dolls~~ e a fun??o `prcomp`. N?o precisa instalar nada (por enquanto).

O dataset `iris` j? vem no R, da? n?o precisa de muito drama (nada de `read.table` ou `read.csv` e tal, ent?o vamos pular essa parte).

s? precisa "falar"

```{r echo, eval=F}
iris
```
e ele aparece

```{r echo=F, eval=T}
head(iris)
```

Nessa parte ? bom instalar logo os pacotes que v?o ser usados, `ggplot2` e `ggfortify`, pra isso, s? seguir os passos abaixo:

Primeiro, instala os bonecos
```{r echo=T, eval=F}
install.packages("ggplot2")
install.packages("ggfortify")
```

E carrega eles, depois
```{r echo=T, eval=T,message=F,warning=F}
library(ggplot2)
library(ggfortify)
```

##Agora come?a a resenha

**Antes de tudo**

Se vc tentar fazer a PCA sem especificar quais colunas o R tem q ler, vai dar um erro, ent?o, ? bom criar um objeto que s? tenha `valores`.

Fica um lance mais ou menos assim
```{r echo=T, eval=T}
iris.val=iris[c(1,2,3,4)]
```
```{r echo=T, eval=T}
head(iris.val)
```

Agora podemos usar a fun??o `prmcomp` e calcular a PCA
```{r echo=T, eval=T}
prcomp(iris.val,scale=T)
```

Nesse momento vc deve estar se perguntando *pq essxs queridxs resolveram usar o ggplot????*, bom, pq a gente pode... s? isso mesmo. 
E vai ficar uma coisa mais ou menos assim

```{r echo=T,eval=T}
autoplot(prcomp(iris.val,scale=T))
```

Mas n?o t? t?o bonito assim, e nem diz muito coisa, n??
Vamo tentar melhorar, p?e umas *true colors shining through*  [link](https://www.youtube.com/watch?v=LPn0KFlbqX8)

```{r echo=T,eval=T}
autoplot(prcomp(iris.val,scale=T),data=iris,colour='Species')
```

Ficou mais legal, mas pode ficar AINDA mais, usando a fun??o `frame=T`, assim:
```{r echo=T,eval=T}
autoplot(prcomp(iris.val,scale=T),data=iris,colour='Species',frame=T)
```

Agora o neg?cio ficou mais maneiro.

####Galera, essa foi a primeira parte do tutorial de multivariadas no R, agora vem a segunda (isso mesmo) parte.

Seguindo o bonde, vamos continuar usando `iris` mesmo, pra n?o ter muito trabalho.

O passo agora ? fazer um `nmds`. O famoso pacote `vegan` tem uma fun??o pra isso, a `metaMDS`.

Primeiro ? bom instalar o pacote...
```{r echo=T, eval=F,message=F,warning=F}
install.packages("vegan")
```

E depois carrega o boneco
```{r echo=T,eval=T,message=F,warning=F}
library(vegan)
```

Se voc? pulou pra essa parte do tutorial e perdeu as dicas do come?o, precisa fazer uma malandragem pra usar o dataset sem os nomes das esp?cies (tem outra forma de fazer isso l? no come?o).

```{r echo=T, eval=T}
iris_data<-iris[ , 1:4]
```

####Agora come?a a parte da an?lise em si.

Primeiro vamos criar uma matriz de dist?ncia com os valores de Iris
```{r echo=T, eval=T}
iris_data_euc<-vegdist(iris_data, method="euclidean")
```

N?s usamos duas fun??es, `try` e `trymax`, pra limitar o m?nimo e o m?ximo de rodadas ou tentativas. 

A linha fica desse jeito
```{r echo=T, eval=T}
nmds.euc<-metaMDS(iris_data_euc, try=20, trymax=50)
```

Da? voc? quer ver um gr?fico disso, certo?
```{r echo=T, eval=T,message=F,warning=F}
plot(nmds.euc, type="t")
```

Eu sei... pode ser melhor. 
Aqui voc? poderia tentar o `ggplot`, como na an?lise anterior, mas eu vou passar pra voc?s o que chamamos de modo oldschool...

Primeiro vamos dar nome aos bois (ou ?s plantas, sei l?...).

```{r echo=T,eval=F}
as.data.frame(iris[ ,5])
```

```{r echo=T, eval=T}
sp_iris=iris[,5]
```

Agora vamo fazer o gráfico *oldschool*

Primeiro escolhe as cores das esp?cies
```{r echo=T, eval=T}
cores.sp<-c("blue", "red", "green")
```

Agora, vamos ao gr?fico

```{r echo=T,eval=F}
plot(nmds.euc, type="n")
points(nmds.euc, pch=16, col=cores.sp[sp_iris])
ordihull(nmds.euc,sp_iris, col=cores.sp)
```

Se executar cada linha dessas uma ap?s a outra voc? vai ter mais ou menos isso

```{r echo=T,eval=T,message=F,warning=F}
plot(nmds.euc, type="n")
points(nmds.euc, pch=16, col=cores.sp[sp_iris])
ordihull(nmds.euc,sp_iris, col=cores.sp)
envfit.euc<-envfit(nmds.euc, iris_data)
plot(envfit.euc)
```

####E ? isso, rapeize, espero que tenha sido instrutivo. Qualquer d?vida, ? s? entrar em contato com xs autorxs ou buscar as cheat sheets dos pacotes no google.
